臺灣高等法院民事判決
109年度上字第211號
上  訴  人  陳柏全
被上訴人    林宏螢
上列當事人間請求過失傷害事件，上訴人對於中華民國108年12
月17日臺灣新北地方法院108年度訴字第215號第一審判決提起上
訴，並為訴之追加，本院於109年10月21日言詞辯論終結，判決
如下：
    主  文
原判決關於駁回上訴人後開第二項之訴部分，暨訴訟費用（除確
定部分外）之裁判廢棄。
被上訴人應再給付上訴人新臺幣壹拾柒萬伍仟元，及自民國一百
零七年九月七日起至清償日止，按年息百分之五計算之利息。
其餘上訴駁回。
被上訴人應給付上訴人新臺幣伍萬元。
其餘追加之訴駁回。
第一審（除確定部分外）及第二審訴訟費用由被上訴人負擔百分
之二十一，餘由上訴人負擔；追加之訴訴訟費用，由被上訴人負
擔二分之一，餘由上訴人負擔。
    事實及理由
壹、程序部分
一、被上訴人經合法通知，未於言詞辯論期日到場，核無民事訴
    訟法第386條所列各款情形，爰依上訴人聲請，由其一造辯
    論而為判決。
二、按在第二審為訴之變更或追加，非經他造同意，不得為之。
    但擴張或減縮應受判決事項之聲明者，不在此限。民事訴訟
    法第446條第1項但書、第255條第1項第3款定有明文。上訴
    人於原審依侵權行為法律關係請求被上訴人賠償醫療費用新
    臺幣（下同）10萬3574元、車損7萬元、薪資損失36萬元、
    復健費用54萬3744元、精神慰撫金100萬元，計210萬1000元
    。嗣於民國109年6月17日本院準備程序期日追加請求腳部植
    皮手術費用10萬元（本院卷二第6頁），核屬擴張應受判決
    事項之聲明，與前揭規定相符，應予准許。
貳、實體部分
一、上訴人主張：被上訴人於105年10月19日下午4時58分許，駕
    駛車牌號碼00-0000號自用小客車，沿新北市○○區○○路0段往
    ○○方向行駛，行經新北市○○區○○路0段與○○路口之際，疏未
    注意而貿然向右變換車道行駛，適伊騎乘車牌號碼000-000
    號普通重型機車沿同向後方直行駛至該處，閃避不及而撞擊
    上開車輛之右後車門（下稱系爭事故），致伊受有右足開放
    性開口併軟組織缺損、左手大拇指閉鎖性骨折、右上肢臂神
    經叢損傷等傷害（下稱系爭傷害），因而支出醫療費用10萬
    3574元、車損7萬元、薪資損失36萬元、復健費用54萬3744
    元、精神慰撫金100萬元，共計210萬1000元，爰依侵權行為
    損害賠償之法律關係，求為命被上訴人給付210萬1000元，
    及自起訴狀繕本送達翌日起加計法定遲延利息之判決。【原
    審判命被上訴人應給付上訴人36萬1699元(即醫療費用10萬3
    574元、薪資損失6萬元、車損4萬8125元、精神慰撫金15萬
    元)本息，並依職權為假執行及附條件免為假執行之宣告；
    另駁回上訴人其餘之訴。上訴人就其敗訴部分，於其中84萬
    3744元（即薪資損失30萬元、復健費用54萬3744元）聲明不
    服，提起上訴，並為前揭訴之追加。】上訴聲明：㈠原判決
    關於駁回上訴人後開第二項之訴部分廢棄；㈡上開廢棄部分
    ，被上訴人應再給付上訴人84萬3744元，及自起訴狀繕本送
    達翌日起至清償日止，按週年利率5%計算之利息。追加之訴
    聲明：被上訴人應再給付上訴人10萬元。（上訴人就其餘敗
    訴部分及被上訴人就其敗訴部分，均未聲明不服，均不在本
    院審理範圍）。
二、被上訴人經合法通知，未於言詞辯論期日到場，亦未提出準
    備書狀為任何聲明或陳述。
三、查上訴人主張被上訴人於上開時、地，駕駛車牌號碼00-000
    0號自用小客車，沿新北市○○區○○路0段往橫溪方向行駛，行
    經新北市○○區○○路0段與○○路口，疏未注意而貿然向右變換
    車道行駛，致於同向後方騎乘車牌號碼000-000號重型機車
    直行至該處之上訴人閃避不及而發生系爭事故，受有系爭傷
    害；被上訴人因系爭事故所犯過失傷害罪，並經原審法院10
    7年度審交簡字第278號刑事判決罪刑確定等情，有判決書可
    佐（原審卷第13至17頁），及據本院依職權調取上開刑事卷
    宗核閱屬實，又被上訴人經合法通知，而未到庭或提出書狀
    爭執，自堪信為真。
四、按因故意或過失，不法侵害他人之權利者，負損害賠償責任
    。不法侵害他人之身體或健康者，對於被害人因此喪失或減
    少勞動能力或增加生活上之需要時，應負損害賠償責任，民
    法第184條第1項前段、第193條第1項分別定有明文。被上訴
    人因上開過失行為致上訴人受有系爭傷害，其過失行為與上
    訴人所受傷害間，有相當因果關係，則上訴人依據上開規定
    ，請求被上訴人賠償損害，洵屬有據。茲因原審已判准金額
    ，被上訴人未聲明不服，爰就上訴人於本院請求被上訴人再
    為賠償之不能工作損失、復健費用及追加請求手術費用，分
    述如下：
㈠、不能工作之損失部分：
    上訴人主張其於車禍前在市場從事需馱負重物之工作，因系
    爭事故受傷後宜休養不宜工作1年，每月薪資以3萬元計，受
    有36萬元之薪資損失，故除原審判准之2個月外，應再給付1
    0個月計30萬元之薪資損失等情。審酌上訴人所受系爭傷害
    為右足開放性開口併軟組織缺損、左手大拇指閉鎖性骨折、
    右上肢臂神經叢損傷等傷害，及考量其原有工作性質，衡情
    其於事故發生後，自難回復工作，且其復於106年4月12日至
    14日進行神經轉移手術，經醫囑2個月不宜提重物，此有長
    庚紀念醫院診斷證明書可參（原審卷第107頁），堪認上訴
    人自105年10月19日車禍發生至106年4月12日手術及術後2個
    月期間，尚無法從事其原工作而受有薪資損失，惟上訴人於
    手術經2個月休養後，應認可回復工作。至上訴人其後縱未
    實際工作，可能原因不一而足，而依臺北長庚紀念醫院108
    年8月13日函覆原審稱：上訴人106年4月12日接受神經轉移
    手術後，具體可從事傳統市場馱負重物之時間，應視具體復
    健及訓練之進度及工作需求而定等語（原審卷第153、第161
    頁）；及於109年5月5日函覆本院表示：建議上訴人自受傷
    後宜休養約1年，惟關於病人實際不能工作之期間，因涉及
    各人工作實際內容與勞動程度，無法表示意見等語（本院卷
    一第181至第182頁），均無從佐證上訴人自106年6月12日後
    仍無法回復原有工作。從而上訴人因系爭事故受有薪資損失
    23萬5000元【計算式：3萬7（5/6）】），扣除原審已判准
    之6萬元，其請求被上訴人再給付17萬5000元，核屬有據；
    超過部分，則無理由。
㈡、復健費用：
　　上訴人主張其依臺北長庚紀念醫院復健科醫師建議，報名健
    身課程復健，須支出健身費用54萬3744元（以每堂1888元，
    每週3堂，計2年之費用），亦得向被上訴人為請求等語，雖
    提出個人教練課程合約書為證（原審卷第105頁、本院卷一
    第17頁）。然就上訴人術後復健情形，是否必須透過健身房
    專業肌力訓練，始能使萎縮之三角肌提升手臂原有之正常靈
    活度一節，業經前揭醫院於108年8月11日函覆稱：上訴人於
    106年4月12日手術後可漸進式負重，並自行復健並訓練三角
    肌之肌力即可（原審卷第161頁），及於109年5月5日函覆表
    示：上訴人所需復健可在家中或健身房實行，而非至醫院進
    行復健等語（本院卷一第181頁），足徵上訴人可在家中自
    行復健，尚無至健身房進行專業復健之必要，故上訴人主張
    得請求被上訴人賠償健身費用云云，尚無足採。
㈢、植皮手術費：
　　上訴人主張其因系爭傷害須進行上開植皮手術，手術費用10
    萬元，業提出台北慈濟醫院診斷證明書為證（本院卷二第15
    頁），經審酌其所受之系爭傷害，該診斷證明書所載「右足
    踝外傷後肥厚性疤痕及疤痕攣縮」確係系爭事故所致，則上
    訴人主張將來須為此項植皮手術，應屬正當，惟該診斷證明
    書所載上訴人需移植人工真皮之費用約5萬元，是此部分之
    請求應屬有據，逾此部分，則屬無稽。再上訴人雖於本院稱
    其因植皮手術住院及術後休養時間亦會有薪資損害（本院卷
    二第37頁），但於言詞辯論期日已陳明追加請求之10萬元為
    植皮手術費用（本院卷二第58頁），參以此項手術既尚未實
    際進行，上訴人於將來手術後所需之住院時間及術後是否確
    需休養而無法工作受有薪資損失，均為不確定之事實，難認
    有預為請求之必要，故此部分主張，尚乏所據。
㈣、基此判斷，上訴人請求被上訴人再給付不能工作之損失計17
    萬5000元，及追加請求植皮手術費用5萬元賠償部分，核屬
    有據，逾此部分，則無理由。　　
五、綜上所述，上訴人依民法第184條第1項前段、第193條第1項
    規定，請求被上訴人再給付不能工作損失17萬5000元，及自
    附帶民事訴訟起訴狀繕本送達之翌日（即107年9月7日，見
    附民卷第9頁）起至清償日止，按年息百分之5計算之利息，
    自屬正當，應予准許。逾此所為請求，為無理由，應予駁回
    。原審就上開應准許部分，為上訴人敗訴之判決，尚有未合
    。上訴意旨指摘原判決此部分不當，求予廢棄改判，為有理
    由，爰由本院予以廢棄，改判如主文第2項所示。又上開應
    准許部分未逾150萬元，被上訴人已不得上訴第三審，該部
    分無諭知假執行之必要，原審駁回上訴人此部分假執行之聲
    請，結論尚無不合，應予維持。至上訴人之請求不應准許部
    分，原審為上訴人敗訴之諭知，並駁回上訴人假執行之聲明
    ，並無不合。上訴意旨指摘原判決此部分不當，聲明廢棄改
    判，為無理由，應予駁回。另上訴人追加請求被上訴人賠償
    植皮手術費5萬元部分，亦屬有據，應予准許；逾上開部分
    之請求，即非正當，應予駁回。末原判決主文第二項給付金
    額非上訴範圍，惟該部分之利息起算日，誤載為108年9月7
    日，應由原審另為裁定更正，附此敘明。
六、本件事證已臻明確，兩造其餘之攻擊或防禦方法及所用之證
    據，經本院斟酌後，認為均不足以影響本判決之結果，爰不
    逐一論列，附此敘明。
七、據上論結，本件上訴及追加之訴均為一部有理由、一部無理
    由。依民事訴訟法第450條、第449條第1項、第79條、第463
    條、第385條第1項前段，判決如主文。　　　　
中　　華　　民　　國　　109 　年　　11　　月　 4 　　日
　　　　　　　　　民事第十三庭　
　　　　　　　　　  審判長法　官  邱景芬
　　　　　　　　　　      法　官  林純如
　　　　　　　　　　      法　官  柯雅惠
正本係照原本作成。
不得上訴。
中　　華　　民　　國　　109 　年　　11　　月　　4 　　日
　　　　　　　　　　　　　書記官  陳欣怡